【裁判字號】    99,勞訴,86
【裁判日期】    990921
【裁判案由】    給付加班費等
【裁判全文】
臺灣臺北地方法院民事判決              99年度勞訴字第86號
原      告  朱正富
訴訟代理人  王淑琍律師
被      告  臺北市停車管理工程處
法定代理人  張哲揚
訴訟代理人  陳金泉律師
            葛百鈴律師
            李瑞敏律師
上列當事人間請求給付加班費等事件，本院於民國99年9月8日言
詞辯論終結，判決如下：
    主  文
被告應給付原告新臺幣伍萬仟肆佰零玖元及自民國九十八年十
二月十七日起至清償日止，按年息百分之五計算之利息。
原告其餘之訴駁回。
訴訟費用由被告負擔百分之三，餘由原告負擔。
本判決原告勝訴部分得假執行；但被告以新台幣伍萬仟肆佰零
玖元供擔保後，得免為假執行。
原告其餘假執行之聲請駁回。
    事實及理由
甲、程序方面：
    按訴狀送達後，原告不得將原訴變更或追加他訴，但擴張或
    減縮應受判決事項之聲明者，不在此限，民事訴訟法第 255
    條第1項第3款定有明文。查原告起訴時係請求被告給付其新
    臺幣（下同）30萬5571元，嗣擴張請求金額為30萬9601元，
    核其所為訴之變更，合於前開規定，應予准許。
乙、實體方面：
一、原告主張：
（一）伊自民國90年6月4日起受雇於被告擔任繪線工一職，於95
      年 7月12日服勤中，提取漆料時跌坐在升降機平台上，導
      致臀部挫傷、關節痛及左髖關節挫傷等職業傷害，被告本
      拒絕依職業災害規定補償，嗣經伊向臺北市政府勞工局申
      訴，兩造於97年 7月24日調解成立，被告應依勞動基準法
      （下稱勞基法）第59條本文及第 1款規定，按月給付醫療
      補償及原領工資補償，然被告並未核實給付職災補償，計
      尚欠醫療補償新臺幣（下同） 1萬7001元、原領工資差額
      3萬6554元。除此，被告另積欠96年1至 3月夜點費2430元
      及年終獎金3萬289元，上開二部分請求合計8萬6274元。
（二）以伊之專業及能力考量，應以原所擔任之繪線工較能勝任
      及適合。被告未經伊之同意，片面更改兩造間勞動契約之
      內容，即(1)工作性質（外勤施工改內勤收費、協助申訴）
      (2)工時（6小時改8小時）(3)每月可請領未休之特休加班費
      （被告自94年起通告實施，全年特休未休請領須平均分攤
      在12個月，每月最多 3天，不得年底一次請領，已行之有
      年，為勞動契約之一部份）。勞動契約之改變，致伊工時
      一年須增加 240個小時，工資卻損失12萬6000元。依勞基
      法第24條規定，被告應給付加班費，故自96年12月 1日起
      至98年9月止，被告應給付加班費共22萬3327元。
（三）伊於95年 7月12日因工作受傷之職業性傷病，而後持續每
      週2 次門診治療，自96年起改以不請假或每月僅請 2天病
      假治療，又經97年勞資爭議後，則改為每週 2次就醫再請
      公傷假（每月 2天）復健治療，卻遭被告以曠職、記過論
      處，更以影響勤務及身體健康為由，違法於97年11月 3日
      調動伊改至服務台工作。調職後之職務，伊週休假日還需
      排班出外勤工作，且每日上班 8小時均須長久坐在座位，
      不得擅自離開，對於受傷之恢復有不利之影響。被告認定
      醫療期間如用普通病假申請，就不會影響出勤亦不會有身
      體健康之問題，然而請公傷假（同樣每月 2天）就會有影
      響職務及身體健康之問題，被告違法調職之行為，顯然欠
      缺正當性而有權利之濫用，亦違反兩造之勞動契約。
（四）為此，依勞基法第59條第1款、第24條規定、原證1調解書
      及兩造勞動契約起訴。並聲明：
    1.被告應給付原告30萬9601元，及自起訴狀繕本送達翌日即
      98年12月17日起至清償日止，按年息5%計算之利息。
    2.被告應回復原告為企劃科劃線小組之工作。
    3.第1項聲明，願供擔保，請准宣告假執行。
二、被告抗辯略以：
（一）原告原職務即企劃科劃線組之主要工作內容，為負責路邊
      、路外停車場停車格位之劃設、重繪、塗除、車位編碼，
      該工作僅要求具備基本體能及普通汽車駕駛執照即可，並
      無需具備特殊專業技能。該劃線組之工作時間，採三班輪
      班制（惟因熱拌業務以委外處理，及人力需求驟減之故，
      97年7月已改為早班、晚班制），每班每日工作時間均為8
      小時。
（二）原告於劃線組工作時所受之職業傷害，伊除立即依法認定
      原告受有職業災害外，並依法給予公傷病假。嗣向臺北市
      立萬芳醫院函詢原告職災就診情形，該院回函表示如工作
      內容無須搬提重物，亦不必請假休息等語，堪認原告於95
      年7月12 日因職災所受之傷害，至遲於臺北市立萬芳醫院
      回函日期即96年 1月26日起即已無醫療請休公傷病假之必
      要，原告之職災醫療期間於該日起即告終止，惟伊考量原
      告休養之必要，仍從優給予原告公傷病假迄至96年 3月21
      日止。
（三）伊所屬服務台臨櫃收費業務之上班時間為週一至週五上午
      8時至下午5時（中間休息時間為12：30至13：30），共計
       8小時，工作內容僅須於電腦鍵盤上輸入車號，即能顯示
      停車須否繳納停車費紀錄，嗣收受民眾繳納款項後再列印
      收據予民眾即可，一般人均可勝任，絕無原告所指稱需具
      備專業電腦技能及瞭解會計文書作業方能勝任之情事。又
      考量原告之身體狀況，因原職務劃線組工作需時常提重物
      及長時間站立走動，恐對原告已痊癒之傷勢有不良影響，
      爰依上開規定安排原告致服務台工作，於法自無不合。
（四）依據內政部74年台內勞字第328433號函揭示之意旨，雇主
      倘有調動勞工工作之必要，符合內政部函示所揭櫫之調動
      五原則，即可調動勞工職務：
      1.被告將原告自企劃科劃線組調動至服務台，並無違反調
        動五原則。蓋兩者工作工時均為 8小時，無所謂加班費
        之問題。
      2.服務台工作更為簡易，符合原告目前身體健康狀況，原
        告可勝任該工作。
      3.原告原所領取劃線組薪資與調動後服務台領取之薪資均
        相同，未有不利益之變更。
（五）就原告請求各項費用之部分：
    1.工作獎金部分：
      工作獎金非屬全勤獎金，乃係伊機關首長依據公有停車場
      管理人員工作獎金支給要點規定而給付管理員，給付要件
      須管理員全月均無缺勤、請假紀錄及該月未受任何懲處處
      分者。然97年7、8、11、12月及98年 1-8月間，原告有請
      假、曠職之紀錄及遭計一支警告作為懲處，扣除原告工作
      獎金係依據上開規定，並無違法。
    2.全勤獎金部分：
      原告於95年7、8、9、11月，96年5、7、8、10月及97年 8
      月均有請公傷假紀錄、或週六未出勤、或遭懲處等不符加
      發500元激勵獎金之獎勵規定。又500元激勵獎金為鼓勵管
      理員工作士氣之激勵措施，並非全勤獎金。縱屬全勤獎金
      ，亦為原領工資之一部份，且原告請求96年11月前之 500
      元全勤獎金，業已罹於 2年消滅時效，伊得拒絕給付。
    3.交通費部分：
      原告於95年8、9月份連續請假日數均超過 7日以上，依臺
      北市政府所屬各機關學校補助員工交通費注意事項第 8條
      之規定，自第 8日按日扣除交通費。縱如原告所述，該交
      通費為其原領工資之一部時，上開月份交通費用亦已罹於
      2年消滅時效，伊仍得拒絕給付。
    4.夜點費部分：
      被告所屬劃線小組成員自88年10月起迄96年 3月止此段期
      間，依內部程序規定免簽退手續，故劃線小組人員同意不
      請領夜點費，且此一制度業已行之多年，成為被告機關內
      部之行政作業習慣，原告及劃線組所屬同仁均知此一規定
      。是原告請求96年1月至3月之夜點費，與被告機關內部請
      領夜點費之規定不符，被告機關拒絕給付，自非無據。
    5.年終獎金部分：
      原告97年度全年平時考核總計曠職5次、被記警告5次，伊
      依97年度公教人員年終工作獎金（慰問金）發給注意事項
      第7項第2款規定，扣發原告年終獎金，亦屬有據。
    6.醫療費用部分：
      95年7月12日至96年5月30日醫療費用部分，伊業已給付56
      00元，否認有短付之事實。縱認原告有此部分請求權存在
      ，亦已罹於 2年消滅時效。另96年6月1日至97年8月4日醫
      療費用部分，伊認原告職業災害醫療期間於96年 1月26日
      即告終止，無須給付。原告應就此部分醫療支出有醫療之
      必要性負舉證責任。
（六）聲明：
    1.原告之訴及假執行之聲請均駁回。
    2.如受不利判決，願供擔保，請准宣告免為假執行。
三、兩造不爭執之事項：
（一）原告於90年6月4日至97年11月 2日期間，擔任被告企劃科
      劃線科劃線組繪線工一職。
（二）原告於95年 7月12日服勤時，因提取漆料時跌坐在升降機
      平台上，經興安養生堂中醫診所醫師診斷原告臀部挫傷、
      活動痛劇、走路作痛，原告之傷害嗣經被告確認係執勤中
      受傷屬於職業災害。
（三）被告於96年間向臺北市立萬芳醫院查詢原告上開職業災害
      之就醫情形，該院於96年 1月26日函復如本院卷第39頁被
      證4所示。被告因而給予原告公傷假至96年3月21日止。
（四）兩造於97年7月24日在臺北市政府勞工局成立調解：「1.
      於勞方提出其自95年7月12日至97年7月21日前因公傷所生
      之就診診斷證明書及醫藥費支出證明，資方應依法核實給
      付。」「2.勞方如全月無缺勤紀錄且每週僅休 1日（公傷
      假不計入）資方即應按各月份給付500元」。
（五）被告於97年11月 3日將原告調往被告所屬服務台工作，負
      臨櫃收費業務。
四、得心證理由：
（一）原告職業災害醫療期間終止時間：
    1.按勞工因遭遇職業災害而致死亡、殘廢、傷害或疾病時，
      雇主應依左列規定予以補償，勞基法第59條定有明文。然
      何謂「職業災害」，勞基法中並未見規定，僅勞工安全衛
      生法第2條第4項規定：「本法所稱職業災害，謂勞工就業
      場所之建築物、設備、原料、材料、化學物品、氣體、蒸
      氣、粉塵等或作業活動及其他職業上原因引起之勞工疾病
      、傷害、殘廢或死亡」，此定義雖係專就勞工安全衛生法
      上之特殊考量，尚難認為係職業災害之一般定義，惟參酌
      其意旨可知，所謂職業災害，係指勞工因執行職務或從事
      與執行職務相牽連之行為，而發生之勞工之疾病、傷害、
      殘廢或死亡，兩者間具有相當因果關係，即屬當之。所謂
      相當因果關係，係以行為人之行為所造成之客觀存在事實
      ，為觀察之基礎，並就此客觀存在事實，依吾人智識經驗
      判斷，通常均有發生同樣損害結果之可能者，該行為人之
      行為與損害之間，即有因果關係（最高法院84年度臺上字
      第2439號判決要旨參照）。
    2.原告於95年 7月12日服勤時，提取漆料時跌坐在升降機平
      台上受有臀部挫傷、活動痛劇、走路作痛及關節痛、左髖
      關節挫傷，已如前述，並有勞工保險局98年 6月19日保給
      醫字第09860467740號函為證（原證2，卷一第 6頁），再
      經勞工保險局依被告陳報之工作情形，並調取臺北市立萬
      芳醫院（下稱萬芳醫院）之病歷，將全案送職業醫學科專
      科醫師審查，認原告95年 7月12日工作中跌傷致臀部挫傷
      、左髖關節挫傷，且其工作性質需經常蹲著編碼及畫線，
      一日計二百次至三百次，迄97年11月 3日調整工作制服務
      台為止。原告95年 7月12日跌傷加上長期蹲著工作，可造
      成臀部及左髖肌腱炎，原告97年11月 3日調職服務台後，
      再繼續治療 3個月即可恢復，依原告之工作性質，原告於
      95 年7月12日發生事故後，因臀部挫傷、關節痛及左髖關
      節挫傷、職業性左側臀部外側筋膜之肌腱滑囊炎，均得視
      為職業傷病，並應於98年2月3日治癒（同前開勞工保險局
      函），可見原告於95年7月12日迄98年2月 3日應屬職業災
      害醫療期間。
    3.至被告抗辯應以臺北市立萬芳醫院 -委託財團法人私立臺
      北醫學大學辦理96年 1月26日函所載「若是其工作不需搬
      重物，則該病患應疼痛發生機會減低，亦不需請假休息」
      ，認定被告應於96年 1月26日即已痊癒一節，因依被告已
      自承「考量原告身體健康狀況，原職務畫線組工作時因需
      時常提重物（例如：漆桶、字碼、滾輪等），及長時間站
      立走動....」等情（被告99年 1月12日答辯狀，卷一第24
      頁），惟遲至97年11月 3日始將原告調至服務台工作，顯
      難認原告遭調職前，符合前揭臺北市立萬芳醫院 -委託財
      團法人私立臺北醫學大學辦理96 年1月26日函所載內容，
      而認原告已然痊癒，因而被告此部分辯解，自難認採。
（二）原告請求各項費用部分：
    1.原告本件所請求之各項費用，是否罹於時效：
   （1）按勞動基準法第61條第 1項固規定「第五十九條之受領
        補償權，自得受領之日起，因二年間不行使而消滅」。
        惟前揭「得受領之日」，應係指勞工待補償之醫療費用
        、原領工資數額等債權發生後，勞工處於得為請求、受
        領之狀態，始足當之。而因職業災害之發生時間，勞動
        基準法第59條所定之醫療費用、原領工資數額等債權並
        不當然隨即發生，而使勞工處於「得受領之狀態」，因
        此自不能均以職業災害發生時間，認定為上開勞動基準
        法第61條第 1項所規定之「得受領之日」，仍須按實際
        醫療費用、原領工資數額等債權發生後，勞工處於得為
        請求、受領之狀態，始足認定。
   （2）再者，民法第129條第2項規定聲請調解為時效消滅之中
        斷事由，而該條規定「聲請調解」除指民事訴訟法第
         403條以下規定之調解外，凡其他法律有得聲請調解之
        規定而在性質上亦應認其與起訴有同一效力者，均包括
        在內，最高法院48年臺上字第722號及936號判例及本條
        立法理由足資參照。本件原告於97年 7月24日已就系爭
        勞資爭議案件聲請調解，有該調解會議紀錄影本在卷足
        憑（原證1，卷一第5頁），而依勞資爭議處理法第21條
        規定，如調解成立係視為爭議當事人間之契約，依同法
        第37條第 1項規定，並取得強制執行名義，是該聲請調
        解性質上亦與起訴有同一效力，揆諸上開判例說明，應
        認本件調解屬民法第129條第2項規定「聲請調解」。
   （3）惟時效雖因聲請調解而中斷，然若調解不成立時，依民
        法第 133條規定，則視為不中斷。而民法第129條第1項
        第 1款所稱之請求，並無需何種之方式，衹債權人對債
        務人發表請求履行債務之意思即為已足，債權人為實現
        債權，對債務人聲請調解之聲請狀，如已送達於債務人
        ，要難謂非發表請求之意思。於此情形，自仍有民法第
        129條第1項第1款及第130條規定之適用。倘債權人自聲
        請調解通知書送達債務人時起，於民法第130條規定之6
        個月期間內對債務人提起該訴訟者，自應視為時效於調
        解通知書送達時中斷，最高法院93年度台上字第1227號
        判例足參。
   （4）據此，本件勞資爭議，兩造於97年 7月24日達成調解者
        ，僅「在勞方提出其自95年7月12日至97年7月21日前
        因公傷所生之就診診斷證明書及醫療費支出證明，資方
        應依法核實給付。勞方如全月無缺勤記錄且每週僅休
        1日（公傷假不計入）資方應即按各該月份給付500元。
        於符合公傷病假之前提下，資方同意勞方於發生請假
        事由三週內，一併向資方補正相關文件」，是原告在此
        範圍內之請求，其時效自屬中斷，請求權時效自應重行
        起算。至勞方（即原告）雖於聲請調解已主張，然未成
        立調解（如原領工資差額），該部分雖可認為民法第
        129條第1項第1款所稱之請求，惟原告遲至98年11月19
        日始提起本訴，已逾民法第130條規定之6個月，是該部
        分自未生時效中斷之效力。另原告未於聲請調解時請求
        之部分，則不生請求權時效中斷效力，自不待言。
   （5）綜上，本件原告起訴時間為98年11月19日，故於96年11
        月19日前，原告處於得領收狀態之醫療費用、原領工資
        數額等債權，除雙方以達成調解外，其請求權應屬消滅
        。
    2.醫療費用補償部分：
   （1）按勞基法第59條規定，勞工因遭遇職業災害而致死亡、
        殘廢、傷害或疾病時，雇主應依予以補償。但如同一事
        故，依勞工保險條例或其他法令規定，已由雇主支付費
        用補償者，雇主得予以抵充之。又該條第 1款規定，雇
        主之補償範圍並非悉與勞保醫療給付相同，亦即並非勞
        工已參加保險者，雇主即不必補償其醫療費用，否則同
        條但書即不必規定雇主得就勞保已給付之部分主張抵充
        ，是勞工已參加保險者，雇主僅得依勞基法第59條第1
        項規定，就勞保已支付部分主張抵充；勞保不給付部分
        ，仍應由雇主補償。又勞工因職業災害受傷，其所需之
        掛號費，乃就診所必需之醫療費用，應在雇主補償之範
        圍，最高法院86年度台上字第2294號判決可參。
   （2）原告所請求95年7月12日至98年7月20日，共計1萬7001
        元之掛號費、證書費（診斷書費）、自費醫藥費等醫療
        費用，被告雖就證書費及自費醫療費有所爭執。然查，
        依勞資雙方97年 7月24日所同意之調解方案，勞方必須
        提出「因公受傷所生之就診診斷證明書及醫療費支出證
        明」，資方始依法核實給付，是該診斷證明書既為被告
        所要求申請醫療費用之文件，難謂非前開所認「就診所
        必需之醫療費用」；又關於自費醫療費用部分，前揭勞
        動基準法第59條乃規定，原則上勞工因職業災害所受傷
        害之醫療費用，雇主必須補償之，而為免勞工因勞工保
        險等之賠償而重複獲得補償，因而例外訂有但書，規定
        雇主得予以抵充，故自無法據此解釋勞工保險不理賠之
        自費醫療費用均不補償，否則自無庸特別訂有該但書規
        定；再依民法第 737條規定：「和解有使當事人所拋棄
        之權利消滅及使當事人取得和解契約所訂明權利之效力
        」，本件兩造就系爭勞資爭議事件之部分事實既已調解
        成立，該調解成立復具有和解契約之性質，故在調解成
        立之範圍內，原告自無法再以勞基法之相關規定為請求
        。據此，原告所請求之醫療費用中：自95年 7月12日
        至96年 5月30日部分，原告自行扣除已領具之5600元掛
        號費外，關於所請求之自費藥品計3876元、診斷書費
        1880元，因雙方於97年7月24日已成立調解（原證1，卷
        一第5頁），故原告依勞基法第59條第1款請求被告給付
        此部分款項，難謂有據；96年5月31日至97年8月 4日
        部分，扣除97年 7月24日前，雙方已達成調解之部分，
        原告請求之蓁禾中醫診所97年7月28日、同年8月 1日及
        同月4日醫療費用計150元，應可認定；至原告所請求
        有關97年8月7日至98年 7月20日之醫療費用部分，因本
        件職業災害醫療期間終止時間為98年2月3日，已詳如上
        述，是經扣除98年2月3日以後之醫療費用，此部分亦有
        原告提出醫療費用明細表、有關證明、收據影本在卷（
        原證18，卷二第196頁至第207頁），原告此部分得請求
        之醫療費用中之2750元應予准許。
   （3）綜上，原告請求醫療費用部分，計2900元應予准許。
    3.被告積欠原領工資部分（包含全勤獎金、工作獎金、交通
      費、本俸）：
   （1）全勤獎金（加發半點500元）：
        此部分因雙方於97年 7月24日已成立調解（調解方案第
         2點），依勞資爭議處理法第21條規定，係視為爭議當
        事人間之契約，依同法第37條第 1項規定，並取得強制
        執行名義，故本件原告依勞基法第59條第 1款請求被告
        給付此部分款項，難謂有據。
   （2）工作獎金：
        因原告職業災害醫療期間終止時間為98年2月3日，已如
        上述，而該段期間（97年7月至98年2月）因被告拒絕原
        告請公傷假而扣款之工作獎金共計7583元，亦為被告所
        是認，是原告此部分請求自屬有據（原證 3、被告提出
        之附件二，卷一第 7頁至第10頁、卷二第88頁）。至原
        告請求之97年8月份工作獎金65元、98年2月份之工作獎
        金 214元（被告主張71元），因該部分原告為舉證以實
        其說，故其主張自難予准許。
   （3）交通費：
        原告主張被告扣除95年7月及8月交通費計1080元一節，
        因該部分兩造並未達成調解，且原告顯於96年11月19日
        前，已處於得領收狀態，是原告遲至98年11月19日始起
        訴請求，顯已逾勞基法第61條第 1項規定兩年之除斥期
        間，故原告請求自無法准許。
   （4）薪資扣款：
        有關原告主張97年 7月後之薪資扣款部分，因原告職業
        災害醫療期間終止時間為98年2月3日，是被告不同意原
        告請公傷假所為薪資扣款，自屬無據，因而原告主張被
        告應給付97年7月至98年2月間之薪資扣款尚非無由。惟
        有關97年9月扣款520元一節，因被告表示業於97年12月
        補回，故自應予以扣除，合計原告此部分請求中之1萬
        2637元，應予核准。
   （5）綜上，原告請求被告積欠原領工資中，計2萬220元應屬
        有理由，其餘部分應駁回。
    4.夜點費部分：
      有關原告主張被告應補發96年1月至3月之夜點費一節，原
      告起訴主張被應補發97年1月至3月之夜點費（原證三，卷
      一第8頁），惟嗣後則修正為被告實際上支付係為96年1月
      至 3月之夜點費。然查，有關夜點費之補發，雙方雖未達
      成調解，然原告顯於96年11月19日前，已處於得領收狀態
      ，是原告遲至98年11月19日始起訴請求，已逾勞基法第61
      條第1項規定兩年之除斥期間，故原告請求自無法准許。
    5.年終獎金部分：
      有關原告請求被告應補發97年度年終獎金3萬289元部分，
      依97年度公教人員年終工作獎金（慰問金）發給注意事項
      第7項第2款雖規定累積曠職達 4日者，發給三分之一數額
      ，而依被告所認，原告97年度全年平時考核總計曠職 5次
      、被記警告 5次，故依上開規定扣發年終獎金云云。然原
      告97年度之曠職及被記警告乃係因無法順利請公傷假所致
      ，此有原告提出之請假狀況查詢表可稽，而原告職業災害
      醫療期間終止時間係於98年2月3日，已俱如上述，因而被
      告據以扣發年終獎金實有疑義，故原告此部分主張實屬有
      據。
    6.加班費部分：
   （1）按簽到退時間或簽到退方法僅係雇主考核勞工上下班時
        間之方式之一，其變更毋庸得到勞工之同意，如雇主考
        慮勞工工作地點路程與簽到退之管理室距離遙遠，而採
        行彈性簽到退制度，並以勞工達到彈性簽到退之時間即
        視為已提供 8小時之勞務，尚非法所不許，惟不得認雇
        主有同意縮短工作時間之意，被告因採行彈性上下班制
        之結果，致勞工實際工作時間未達 8小時，被告為使勞
        工工作時間能確實達到 8小時之業務需要，自仍得變更
        其考核勞工上下班時間之方式。
   （2）本件被告為體恤劃線組夜班同仁往往晚間出門上班作業
        施工，跨越隔日晨間方能下班休息，生態作息與一般人
        反常，又考量到劃線組工作地點遙遠不固定、工作性質
        特殊，故自88年10月迄96年 3月間核定劃線組同仁下班
        均免簽退，採彈性簽退制度。嗣後被告為基於上下班考
        勤管理及符合夜點費申請規定之業務需要，於96年11月
         9日公告其所屬員工（包含劃線小組）每日上班時間需
        刷卡滿 8小時，其性質僅係被告基於管理勞工之管理權
        限所為出勤管理方式之舉，應無庸得到勞工之同意外，
        且非變更、延長原告原有工作時間甚明。是原告主張其
        原本每日正常工作時數 6小時，而被告自96年12月起，
        片面要求原告延長工作時數至 8小時云云，均與事實不
        符，殊無可採。
   （3）至原告以被告96年2月15日北市停一字第09630784800號
        函，提及原告劃線組工作屬重體力勞動，工作時間不得
        超過6小時，故比照比照換算半日公傷假為3小時一節，
        而認原告工作屬重體力勞動，每日正常工作數為 6小時
        云云。然勞工安全衛生法第11條所之「重體力勞動」工
        作，則依行政院勞工委員會所訂「重體力勞動作業勞工
        保護措施標準」第 2條認定。惟本件原告主要工作內容
        ，為負責路邊、路外停車場停車格位之劃設、重繪、塗
        除、車位編碼，此有被告內部簽核公文及94年 7月20日
        排班施工分配表可資參照，難認符合前開規定，重體力
        勞動作業，而適用每日正常工作數 6小時之規定。參以
        由原告於95年11月6日、96年1月25日以職災複診為由申
        請之差假請示單（被證33，卷二第147、148頁），其請
        假 1日、半日係分別以「8小時」、「4小時」計算等情
        ，益證96年12月 1日起被告要求所屬劃線組員工需刷卡
        滿 8小時僅係人事管理考核措施，並非變更原告所有之
        工作時數。
    （4）綜上所述，原告此部分請求，自屬無據。
（三）被告應回復原告為企劃科劃線小組之工作部分：
      1.依職業災害勞工保護法第27條規定：「職業災害勞工經
        醫療終止後，雇主應按其健康狀況及能力，安置適當之
        工作，並提供其從事工作必要之輔助設施」。再依內政
        部74年台內勞字第328433號函揭示：「如雇主確有調動
        勞工工作必要，應依下列原則辦理： (一) 基於企業經
        營上所必需； (二) 不得違反勞動契約； (三) 對勞工
        薪資及其他勞動條件，未作不利之變更；(四)調動後工
        作與原有工作性質為其體能及技術所可勝任；(五)調動
        工作地點過遠，雇主應予以必要之協助」，是雇主倘有
        調動勞工工作之必要，符合內政部函示所揭櫫之調動五
        原則，即可調動勞工職務，合先敘明。
      2.經查，本件被告企劃科劃線組之主要工作內容，為負責
        路邊、路外停車場停車格位之劃設、重繪、塗除、車位
        編碼，已詳如前述，又劃設或塗銷停車格位時，須手拿
        滾輪刷、以手提或使用推車將調好之路線油漆桶與字模
        推至工作地點即可開始從事劃線及編碼工作。除偶需拉
        提重物（例如：漆桶、字碼、滾輪等）及長時間站立走
        動外，其體力耗費較櫃臺甚鉅，自不待言。再據臺北市
        立萬芳醫院專業醫師診斷回函表示「若其工作性質需搬
        提拉重物則病情易反反覆覆…」之意見，參之前揭勞工
        保險局函文所載原告於95年 7月12日跌傷致臀部挫傷、
        左髖關節挫傷又其工作性質需經常蹲著編碼及畫線，1
        日200-300次，直到97年11月3日調整工作制服務台為止
        。2.由於95年7月12日至97年11月3日期間並沒有軟組織
        超音波或MRI來確定病情，如所患屬實，其95年7月12日
        跌傷加上長期蹲著工作，可造成臀部及左髖肌腱炎等情
        ，是被告依職業災害勞工保護法第27條規定將原告調職
        尚非無據。
      3.再者，劃線組與服務台二者工時均相同均為 8小時，已
        如上述，並無所謂加班費之問題。又服務台工作相對原
        告原工作更為簡易，符合原告目前身體健康狀況，原告
        可勝任該工作。再被告所屬無論是劃線組管理員亦或是
        服務台管理員，二者基本薪資均相同，至於原告所爭執
        之工作獎金、夜點費及周六加班薪資部分，因二者工作
        性質與內容不同，需符合被告所頒布發放之要件（詳後
        述），方能領取，此乃職務內容變動所生之改變，依照
        內政部（74）台內勞字第316877號函釋意旨：「事業單
        位因經營政策變更、組織縮小或合併，免除勞工之兼任
        主管職務，原有職務加給得予停發」。是原告調動前與
        調動後其工作薪資均相同，並無任何不利益變更。因而
        該項調動並未違反前開內政部74年台內勞字第328433號
        函揭示之調動五原則等節，是被告為考量原告身體健康
        狀況及工作能力，將原告安排至服務台工作，於法自無
        不合。
      4.至原告主張被告調職違法，並以被告第1屆第8次勞資會
        議記錄決議為員工未達記過懲處，不得調動員工，是被
        告無任意調動原告之權利云云。然查，依上揭會議記錄
        決議內容，提案三：處理收費管理員調動的原則與程序
        雖決議，收費管理員之調動依第四科訂定調動原則辦理
        。然所適用之「收費管理員」，證人即當時與會之勞方
        代表王明惠雖證稱，所謂「收費管理員」是職稱為「收
        費管理員」都適用，不論他是哪一科或哪一部門云云（
        卷二第 260頁），然經細繹該會議記錄決議內容，提案
        三之決議內容（二）「新停車場成立，管理員進場收費
        管理，本科徵詢有意願者予以調動...」及（三）因違
        反停車場工作規則...本科基於停車場管理需要...」似
        均針對實際上從事停車場收費管理員始有適用餘地，是
        前開證人證述實有疑義。再者，本件被告係依據職業災
        害勞工保護法第27條規定：「職業災害勞工經醫療終止
        後，雇主應按其健康狀況及能力，安置適當之工作，並
        提供其從事工作必要之輔助設施。」安置原告適當之職
        務，其乃係為保護職災勞工，避免勞工回復原職場後遭
        受二度傷害，目的在保障勞工，故其適法性自無疑義。
        故被告參酌萬芳醫院專科醫師診斷後之回函，並考量到
        原劃線職務偶有需拉提重物以及長時間站立走動，為免
        對原告已然痊癒之傷勢再有不良影響，故依照職業災害
        勞工保護法第27條之規定，安置原告管理科服務台職務
        ，洵屬適法有據，是原告此部分請求，自難准許。
 (四）綜上所述，原告依勞動基準法第59條規定請求被告給付5
      萬3409元及自起訴狀繕本送達翌日即98年12月17日起至清
      償日止，按年息5%計算之利息，為有理由，應予准許；其
      餘請求則無理由，應予駁回。
（五）兩造各陳明願供擔保，請准宣告假執行及免為假執行。就
      原告勝訴部分，因命給付之金額未逾50萬元，爰依民事訴
      訟法第389條第1項第 5款規定，依職權宣告假執行；被告
      陳明願供擔保，請准宣告免予假執行，核無不合，爰酌定
      相當擔保金額准許之；至原告敗訴部分，其假執行之聲請
      已失所附麗，應併予駁回。
（六）本案事證已明，兩造其餘攻擊防禦方法及舉證，核與判決
      結果無影響，於茲不贅。
五、訴訟費用負擔之依據：民事訴訟法第79條。
中    華    民    國    99    年    9    月    21    日
                      勞工法庭    法  官  曾益盛
以上正本係照原本作成。
如對本判決上訴，須於判決送達後20日內向本院提出上訴狀。如
委任律師提起上訴者，應一併繳納上訴審裁判費。
中    華    民    國    99    年    9    月    21    日
                                  書記官  蔡月女

司法院資訊處製作；財團法人民間司法改革基金會備份。
